【裁判字號】    97,易,1216
【裁判日期】    970530
【裁判案由】    竊盜
【裁判全文】
臺灣臺北地方法院刑事判決              97年度易字第1216號
公  訴  人  臺灣臺北地方法院檢察署檢察官
被      告  乙○○
上列被告因竊盜案件，經檢察官聲請簡易判決處刑（97年度偵字
第6688號），本院改適用通常程序，判決如下：
    主  文
乙○○竊盜，累犯，處拘役拾日，如易科罰金，以新臺幣壹仟
元折算壹日。
    事  實
乙○○患有強迫症，平時即有無法控制之病態收集及購買行為，
並屢有偷竊行為，於民國97年3月15日下午5時50分許，因強迫症
發作，致依其辨識而行為之能力顯著減低，竟意圖為自己不法之
所有，在臺北市○○區○○路74號政大書店內，利用該店店員不
注意之際，徒手竊取放置於該店櫃架上之「轟炸機」、「兩棲戰
」、「航空母艦」、「深海狼群」、「步兵戰」、「日本航空母
艦大全」各1本、「圖解德國裝甲」2本共8本書籍 (價值新臺幣
3,920元)，藏放在其攜帶之背包內，得手後欲離去之際，為該店
店長甲○○察覺有異，報警查獲。
    理  由
一、證人甲○○於警詢之陳述，雖屬被告以外之人於審判外之陳
    述，當事人於言詞辯論終結前均未爭執其證據能力，本院審
    酌前開言詞陳述作成時之情況尚無不當之處，適為本案之證
    據，依同法第159條之5第2項規定，得為證據。至其餘資以
    認定被告犯罪事實之非供述證據（詳後述），亦查無違反法
    定程序取得之情形，依刑事訴訟法第158條之4反面規定，亦
    具證據能力，合先敘明。
二、訊據被告乙○○對上述犯罪事實坦承不諱，核與證人即被害
    人甲○○於警詢中指證情節相符，有各該筆錄在卷可憑，復
    有贓物認領保管單1紙、攝影機翻拍照片4張、贓物照片1張
    附卷可資佐證，足徵被告自白與事實相符，犯行堪以認定，
    應予依法論科。
三、核被告所為，係犯刑法第320條第1項竊盜罪。被告前於95年
    間，因詐欺案件，經本院判處有有期徒刑5月確定，甫於96
    年5月14日易科罰金執行完畢，有臺灣高等法院被告前案紀
    錄表在卷可按，其於有期徒刑執行完畢後5年內，故意再犯
    本件有期徒刑以上之罪，為累犯，應依刑法第47條第1項規
    定，加重其刑。又被告患有強迫症，強迫性的偷竊，自95年
    7月24日起至行政院國軍退除役官兵輔導委員會臺北榮民總
    醫院 (下稱臺北榮民總醫院)身心失眠門診就診，主要問題
    係強迫性偷竊，雖經多年精神科治療，仍無法改善其問題，
    自95年7月24日迄97年4月14日，被告均在其父或其母的陪同
    下每二週到身心失眠門診就診，此期間態度都是合作，但情
    緒低落、壓抑、少語，對自己的未來沒有規劃，被告每日的
    生活不是在家裡就是到父親的公司，極少外出與社會接觸，
    其父母也不放心讓其單獨外出等節，有臺北榮民總醫院診斷
    證明書多紙、97年5月12日北總企字第0970009370號函暨所
    檢送之門診記錄在卷可稽。另被告前因竊盜案件，經本院函
    請臺北榮民總醫院鑑定其精神狀況，鑑定結果為：「許員（
    即被告）案發前長期於本院精神科門診，診斷為強迫症，許
    員平時即有無法控制之病態收集及購買行為，並使許員之家
    庭生活及社會功能嚴重受損，許員於鑑定時呈現受外力控制
    及病態妄想之精神病狀態，於案發時許員屢次有偷竊之衝動
    行為，故推斷許員犯案行為時因明顯精神障礙致許員依其辨
    識而行為之能力（控制能力）顯著降低，許員於犯案行為當
    時應已達精神耗弱之情形」等語，有該院精神狀況鑑定書在
    卷可憑。再參酌被告本案竊取之書籍8本均為軍事類書籍，
    且有2本重覆，足見被告因長期罹患強迫症，而有無法控制
    之病態收集行為，其行為當時依其辨識而行為之能力，已達
    顯著減低之情形，而為精神耗弱，應依刑法第19條第2項減
    輕其刑，並依法先加後減之。爰審酌被告有竊盜、詐欺等前
    科，有上開前案紀錄表可佐，素行欠佳，惟竊得財物價值不
    多，業已返還被害人，與被害人達成和解，有和解書一紙附
    卷可參，且犯後坦承犯行，深表悔意，及犯罪之動機、目的
    、手段等一切情狀，量處如主文所示之刑，並諭知易科罰金
    之折算標準。末查，本院審酌被告已持續於臺北榮民總醫院
    治療精神疾病中，故無庸另依刑法第87條第2項規定諭知監
    護處分，附此敘明。
據上論斷，應依刑事訴訟法第452條、第299條第1項前段，刑法
第320條第1項、第47條第1項、第19條第2項、第41條第1項，刑
法施行法第1條之1第1項、第2項前段，判決如主文。
本案經檢察官江貞諭到庭執行職務
中    華    民    國    97    年    5     月    30    日
                        臺灣臺北地方法院刑事第14庭
                                法  官  宋松璟
上正本證明與原本無異。
如不服本判決，應於判決送達後10日內向本院提出上訴狀（應抄
附繕本）。告訴人或被害人如對於本判決不服者，應具備理由請
求檢察官上訴，其上訴期間之計算係以檢察官收受判決正本之日
期為準。
                                書記官  周小玲
中    華    民    國    97    年    6     月    4     日
附錄論罪科刑法條
中華民國刑法第320條
（普通竊盜罪、竊佔罪）
意圖為自己或第三人不法之所有，而竊取他人之動產者，為竊盜罪
，處5年以下有期徒刑、拘役或 5 百元以下罰金。
意圖為自己或第三人不法之利益，而竊佔他人之不動產者，依前項
之規定處斷。
前二項之未遂犯罰之。


司法院資訊處製作；財團法人民間司法改革基金會備份。
